臺灣高雄地方法院民事判決
                                    110年度鳳簡字第742號
原      告  楊天德    高雄市○○區○○路0段00號
兼上一人法
定代理人及
下一人訴訟  
代  理  人  楊晴閔    住彰化縣○○鄉○○路000巷00弄0號  原  
    告  楊翰璟    住同上
被      告  陳黃粧  
訴訟代理人  陳姿瑩  
上列當事人間請求損害賠償事件，原告提起刑事附帶民事訴訟（
110 年度交簡附民字第41號），經刑事庭裁定移送前來，本院
於民國111年4月29日言詞辯論終結，判決如下：
    主      文
被告應給付原告甲○○新臺幣參佰壹拾壹萬玖仟零壹拾陸元，及自
民國一一０年三月二日起至清償日止，按週年利率百分之五計算
之利息。
被告應給付原告乙○○新臺幣壹拾萬元，及自民國一一０年十二月
二十五日起至清償日止，按週年利率百分之五計算之利息。
被告應給付原告丙○○新臺幣壹拾萬元，及自民國一一０年十二月
二十五日起至清償日止，按週年利率百分之五計算之利息。
原告其餘之訴駁回。
訴訟費用新臺幣貳萬伍仟貳佰伍拾伍元由被告負擔百分之三十五
，餘由原告負擔。
本判決第一至三項得假執行。但被告分別以新臺幣參佰壹拾壹萬
玖仟零壹拾陸元、新臺幣壹拾萬元、新臺幣壹拾萬元，為原告甲○○、乙○○、丙○○預供擔保，得免為假執行。
    事實及理由
一、按簡易訴訟之訴狀送達後，原告不得將原訴變更或追加他訴
    ，但請求之基礎事實同一者、擴張或減縮應受判決事項之聲
    明者，不在此限，民事訴訟法第436 條第2 項、第255 條第
    1 項第2 款、第3 款分別定有明文。本件原告甲○○原請求
　　被告給付新臺幣(下同)5,500,000元及自起訴狀繕本送達翌
    日起算之法定遲延利息（本院卷一第9頁），於訴狀送達後
    ，基於同一基礎事實，先追加甲○○之子女乙○○、丙○○為原告
    ，主張甲○○因本件車禍所受傷勢，致日常生活終身需他人協
    助，形同植物人，乙○○、丙○○得依民法第195條第3項規定請
    求被告賠償，並聲明被告應給付甲○○3,873,851元、丙○○1,0
    00,000元、乙○○1,000,000元，及均自起訴狀繕本送達翌日
    起算之法定遲延利息（本院卷二第83頁），嗣後甲○○請求被
    告給付之部分又先後變更為3,853,971元（本院卷二第361頁
    ）、4,320,696元（本院卷三第81頁），核屬請求之基礎事
    實同一及擴張或減縮應受判決事項，而為訴之追加、變更，
    與前揭規定相符，自應准許。 
二、原告主張：被告於民國109 年5 月28日16時13分許，駕駛車
    牌號碼000-000號普通重型機車（下稱肇事機車），沿高雄
    市林園區五福路東向西車道由東往西方向行駛，行駛至五福
    路123 號前時，本應注意五福路路面繪有行車分向線（黃虛
    線），用以分隔不同方向之車道，車輛行駛時應在遵行車道
    行駛，且對面有來車交會或前行車連貫二輛以上者，不得超
    車，而依當時天候晴，日間自然光線充足，柏油路面乾燥、
    無缺陷、無障礙物、視距良好，又無不能注意之情事，適有
    甲○○騎乘車牌號碼000-000號普通重型機車（下稱系爭機車
    ），沿同一路段西向東車道由西往東方向行駛而來，被告為
    超越前車竟疏未注意及此，貿然跨越行車分向線逆向行駛並
    超車，甲○○不及閃避，兩車因而發生碰撞，雙方當場人車倒
    地，甲○○因而受有臉部、雙手、右腳擦傷、創傷性硬腦膜下
    出血、創傷性蜘蛛網膜下腔出血及創傷性腦水腫等傷害（下
    稱系爭傷害），並因系爭傷害，引發腦部機能受損，已不能
    為意思表示或受意思表示，或不能辨識其意思表示等重大難
    治之重傷害。甲○○因系爭傷害受有附表1所示之財產及非財
    產上損害共計6,367,231元，扣除已請領之強制險2,046,535
    元，尚得請求被告賠償4,320,696元。而乙○○、丙○○為原告
    之子女，甲○○因本件車禍所受系爭傷害，致日常生活終身需
    他人協助，形同植物人，乙○○、丙○○親子關係之親情、倫理
    及生活互相扶持與幫助之身分法益已受到侵害，且因必須持
    續終身照顧，情節自屬重大，依民法第195條第3項規定，請
    求被告各給付精神慰撫金1,000,000元。為此，爰依民法第1
    84條、第195條規定提起本訴，並聲明：㈠被告應給付甲○○4,
    320,696 元，及自起訴狀繕本送達翌日起至清償日止，按週
    年利率5％計算之利息；㈡被告應給付丙○○1,000,000 元，及
    自民事準備狀繕本送達翌日起至清償日止，按週年利率5％計
    算之利息；㈢被告應給付乙○○1,000,000 元，及自民事準備
    狀繕本送達翌日起至清償日止，按週年利率5％計算之利息。
    　　
三、被告則以：對於因本件車禍造成甲○○受有系爭傷害不爭執，
    惟依訴外人高雄市林園區五福里里長洪月珍及甲○○之鄰居所
    見，本件車禍發生當日甲○○在租屋處因跌倒被系爭機車壓住
    無法起身，是鄰居幫忙扶起，並勸甲○○不要外出，但甲○○堅
    持騎車外出，不久就發生本件車禍，甲○○顯然欠缺騎乘機車
    上路之適當控制能力，就本件車禍之發生難謂無責任，應依
    民法第217條第1項規定減輕或免除被告賠償責任。且甲○○於
    本件車禍發生前，日常的精神及身體狀況即大有問題，甲○○
    於109年4月被診斷出低血磷，同年5月又被診斷出有電解質
    及尿液不平衡疾患，且於本件車禍發生前即有頸椎退化性脊
    椎炎伴有脊髓病變、頸神經根疾患等問題，故應釐清甲○○目
    前所需之醫療及照顧，哪些是原有需求？哪些是因本件車禍
    而增加？不能概由被告負擔。附表1編號1甲○○提出之醫療費
    用收據，都是失智門診，依據建佑醫院函文及甲○○之鑑定表
    ，甲○○原即罹患思覺失調症及妄想症，故關於神經內科及身
    心內科之醫療費用，應屬其原有之醫療需求，與本件車禍無
    關；又甲○○於本件車禍發生前即領取每月5,065元之身障補
    助，此補助需達中度或重度程度，且甲○○曾因自行路倒撞到
    頭部，經救護車送至建佑醫院治療，故甲○○本件請求賠償之
    醫療費用應查明與本件車禍有無關聯性，其中複製費、診斷
    書費部分，均非必要醫療費用。附表1編號2車資，除109年8
    月3日車資不確定相關性，其餘日期之車資均無相對應之醫
    療單據。附表1編號3費用，孝升長照中心契約自109年7月23
    日開始，原告主張繳納完整1個月費用並不合理，且109年7
    月已支付建佑醫院17,000元看護費用，同一月份重複支出兩
    筆看護照顧費，並不合理；又社會局原認定甲○○身障狀態每
    月應補助5,065元協助其生活，足見甲○○本即處於部分或全
    部無法生活自理狀態，故照護費用不應由被告全額負擔，應
    扣除社會局原認定之身障補助金額5,065元，其餘才是被告
    應負擔部分。附表1編號4費用，原告主張甲○○之狀態形同植
    物人，又主張以健康成年男子平均壽命計算甲○○餘命，顯乏
    所據，根據行政院主計總處109年8月20日公告之國情統計通
    報（第158號），平均壽命應分為健康及不健康兩部分觀察
    ，依衛生福利部統計，男性不健康平均存活年數，最新資料
    為7.5年，甲○○於109年5月28日因本件車禍受有系爭傷害形
    同植物人狀態，餘命應以7.5年計算即至116年11月28日止，
    是甲○○請求之此項費用應計算至116年11月28日止，依原告
    提出之孝升長照中心收據，109年10月起每月費用只收取10,
    992元，扣除甲○○原得領取之身障補助5,065元，以111年1月
    1日起至116年11月28日止、每月5,927元（10,992－5,065＝5,
    927）計算，依霍夫曼計算法扣除中間利息（首期不扣除）
    ，僅共376,235元，即使不扣除5,065元，依10,992元計算，
    總額亦僅697,752元。附表1編號5精神慰撫金部分，原告主
    張甲○○因本件車禍喪失工作能力，惟依里長洪月珍出具之聲
    明書，甲○○在本件車禍前就無工作能力，日常仰賴他人救濟
    ，至少部分不能生活自理，並非因本件車禍所致，原告以此
    請求精神慰撫金並無理由；實則原告目前入住長照中心，相
    較其原本生活情形，更為安全、穩定、質量更佳，如令被告
    承擔長照費用同時，尚須支付精神慰撫金反屬不公。另依洪
    月珍出具之聲明書，本件車禍發生前甲○○為獨居，其子女未
    予聞問，不僅未曾負擔其生活費用，甚至之前路倒送醫及本
    件車禍發生時，經警察、社工、里長等人聯繫乙○○等人，均
    避不出面，連電話都不接聽，本件車禍發生後被告亦有受傷
    ，亦送至建佑醫院，被告住院期間曾多次探望甲○○，並向甲○○致歉，當時乙○○、丙○○均未出現，對甲○○形同棄養狀態，
    其主張親情、倫理及生活互相扶持與幫助之身分法益受到侵
    害，顯屬無稽，不過藉機索討財物，不應使渠得逞，甲○○入
    住長照中心後，被告曾前往探視，後來乙○○等人知悉後，即
    交代長照中心以家屬不接受外人探訪為由拒卻，原告竟以被
    告未探訪為由指謫被告欠缺誠意，有欠公允。再者，被告僅
    有小學學歷，多次遭親友倒會，年逾70歲仍租屋居住，無固
    定工作收入等語置辯，並聲明：原告之訴駁回。
四、本院得心證之理由：
  ㈠被告與甲○○就本件車禍之發生是否均有過失？若均有過失
　　，過失比例若干？甲○○因本件車禍造成之傷害為何？
　⒈原告主張被告於上開時地騎乘肇事機車，疏未注意貿然跨越
　　行車分向線逆向行駛並超車，而與甲○○騎乘之系爭機車擦
　　撞，致甲○○受有系爭傷害，並因系爭傷害，引發腦部機能受
    損，已不能為意思表示或受意思表示，或不能辨識其意思表
    示等重大難治之重傷害事實，業據其提出建佑醫院診斷證明
    書及病歷為證（本院卷一第27至35頁），並有本院依職權調
    取之道路交通事故談話紀錄表、當事人登記聯單、初步分析
    研判表、現場圖、道路交通事故調查報告表、現場照片附卷
    可稽（本院卷第23至65頁），又被告因本件侵權行為，於刑
    事案件坦承犯行，經本院刑事庭以110 年度交簡字第299號
    （下稱刑事案件）判決犯過失傷害致人重傷罪，處有期徒刑
    6月確定，有此判決書及臺灣高等法院被告前案紀錄表存卷
    可憑，被告就此復不爭執（本院卷二第181頁），堪信為真
    實。
　⒉被告雖辯稱：甲○○顯然欠缺騎乘機車上路之適當控制能力，
    就本件車禍之發生難謂無責任云云，雖提出高雄市林園區五
    福里里長洪月珍之聲明書為證（本院卷二第187頁）。而此
    聲明書固記載：甲○○於本件車禍發生當日在租屋處跌倒，被
    機車壓住無法起身，是鄰居幫忙扶起，並勸甲○○不要出門，
    但甲○○仍堅持騎車出門，不久即傳出發生本件車禍等語，縱
    認為真，因非本件車禍發生時之狀態，無法證明
　　甲○○於本件車禍發生時欠缺騎乘機車上路之適當控制能力。
    況且，經本院當庭勘驗本件車禍發生經過之影像檔案，勘驗
    結果顯示「一、檔案末4碼8135之檔案： ㈠鏡頭拍攝所及之
    畫面為甲○○行向道路（五福路往沿海路，由西往東）畫面，
    畫面顯示時間為2020年5月28日16時9分14秒，畫面顯示狀況
    為黃色聯結車，後方有2台機車，均行駛於林園區五福路往
    鳳林路方向（由東往西），於同日16時9分25秒許，黃色聯
    結車副駕駛座有人揮手示意後方2台機車超車，2台機車逆向
    超車，第1台機車超車通過，第2台機車為被告騎乘之機車，
    於同日16時9分33秒許甲○○騎乘機車之車頭出現在畫面左側
    ，於同日16時9分34 秒騎乘於五福路往沿海路車道右側而與
    在該車道行駛之甲○○騎乘之機車發生碰撞，甲○○騎乘機車之
    前車頭碰撞被告騎乘機車之右側車身，兩車人車倒地。被告
    坐在道路上，甲○○於畫面中並無動靜。 ㈡依錄影畫面顯示甲○○騎乘機車之狀況，並沒有行車不穩或
    蛇行等不能安全駕駛之情事，惟車速稍快。 ㈢兩車之碰撞地
    點為一彎道。」有本院勘驗筆錄存卷可查（本院卷二第364
    至365頁），被告就此勘驗結果並表示沒有意見（本院卷二
    第365頁），足認甲○○當時騎乘機車並無何欠缺騎乘機車上
    路之適當控制能力情事。又甲○○於前揭影像檔案勘驗結果雖
    有車速稍快之情況，然此路段速限為時速50公里，有道路交
    通事故調查報告表可稽（本院卷二第39頁），依前揭影像呈
    現之情狀，難認甲○○有超速之情事。被告此部分之抗辯，自
    難採認。
　⒊按道路交通安全規則所稱之汽車指在道路上不依軌道或電力
    架線而以原動機行駛之車輛（包括機車）；汽車在未劃設慢
    車道之雙向二車道行駛時，均應在遵行車道內行駛。汽車行
    駛時，在設有學校、醫院標誌或其他設有禁止超車標誌、標
    線之處所、地段或對面有來車交會或前行車連貫二輛以上者
    ，不得超車，道路交通安全規則第2條第1項第1款、第97條
    第1 項第1 款、第101 條第1 項第2 款分別定有明文。查被
    告考領有普通重型機車駕駛執照，有公路監理電子閘門證號
    查詢機車駕駛人資料，其對於上開規定自應知之甚詳；又事
    發當時天候晴、日間自然光線、柏油路面乾燥、無障礙物且
    視距良好等情，亦有上開道路交通事故調查報告表可參，無
    不能注意之情形，然其竟未盡此注意義務，於行經上開路段
    時，未注意上開規定，且依上開勘驗結果，被告係在未能看
    見對向車道有無來車之彎道處，跨越行車分向線逆向行駛並
    超車，致甲○○騎乘機車至彎道後即與被告騎乘之機車碰撞，
    是本件車禍之發生，係因被告之過失所致，甲○○之駕駛行為
    並無過失，高雄市政府交通局車輛行車事故鑑定委員會鑑定
    結果，亦認被告之行為為本件肇事原因，甲○○無肇事因素，
    有該鑑定委員會109 年9 月29日第00000000號鑑定書在卷可
    參（刑事案件警卷第35至36頁），堪可認定。
  ⒋甲○○雖於92年間經診斷罹患精神分裂症即思覺失調症，屬
　  中度慢性精神病，於本件車禍發生前，最後一次身心障礙鑑
　  定係於106年12月8日經鑑定罹患妄想型思覺失調症，為中度
　  精神障礙，惟均未診出甲○○罹患失智症，且甲○○於106年12
    月8日接受鑑定時，經職能治療師對其認知、四處走動、生
    活自理、與他人相處、居家活動、社會參與等項目進行鑑定
    ，鑑定結果如附表2「106年12月8日鑑定結果」欄所示，關
    於四處走動、生活自理項目均無困難，因本件車禍甲○○受有
    系爭傷害，傷及腦部致思覺失調症狀加劇，並經建佑醫院診
    斷罹患失智症，伴有行為障礙，甲○○之失智症與思覺失調症
    加劇和本件車禍有明顯關聯，甲○○自109年5月28日起至同年
    11月止，在建佑醫院身心內科之之治療與系爭傷害有關，建
    佑醫院神經外科並開立創傷性硬腦膜下出血等病名之診斷證
    明書，甲○○嗣於109年6月30日經建佑醫院鑑定因腦部損傷，
    達重度身心障礙，經護理師對其認知、四處走動、生活自理
    、與他人相處、居家活動、社會參與等項目進行鑑定，鑑定
    結果如附表2「109年6月30日鑑定結果」欄所示，關於四處
    走動、生活自理項目均達「極重度/不能作」程度，臺灣高
    雄少年及家事法院（下稱少家法院）並依建佑醫院精神鑑定
    報告書，認定甲○○因系爭傷害中之腦部損傷，引發多面向心
    智功能與社會功能之嚴重受損，包括認知、記憶、語言與情
    感表達及生活自理能力都已達重度等級且不可逆，已達意思
    能力喪失，致不能為意思表示或受意思表示，亦不能辨識其
    意思表示效果，而裁定宣告甲○○為受監護宣告之人，並選定
    乙○○為其監護人等情，有高雄市林園區公所111年1月18日高
    市○區○○○00000000000號函暨甲○○之92至102年度、106及109
    年度身心障礙鑑定資料、建佑醫院110年9月17日建佑院字第
    1100000365號函及111年3月9日建佑院字第1110000091號函
    、少家法院110年度監宣字第452號裁定附卷可稽（本院卷二
    第219至338、383頁，本院110年度交簡字第299號卷第313至
    314、337至338頁），自堪認定。基此，足認甲○○於本件事
    故發生前固已罹患妄想型思覺失調症，惟未罹患失智症，亦
    未伴有行為障礙，係因本件車禍造成系爭傷害，致使甲○○因
    腦傷罹患失智症，並導致思覺失調症加劇，引發多面向心智
    功能與社會功能之嚴重受損，包括認知、記憶、語言與情感
    表達及生活自理能力都已達重度等級且不可逆，已達意思能
    力喪失，致不能為意思表示或受意思表示，亦不能辨識其意
    思表示效果等重大難治之重傷害。
  ㈡原告請求被告賠償之金額有無理由？
　⒈按因故意或過失，不法侵害他人之權利者，負損害賠償責任
    。汽車、機車或其他非依軌道行駛之動力車輛，在使用中加
    損害於他人者，駕駛人應賠償因此所生之損害。不法侵害他
    人之身體或健康者，對於被害人因此增加生活上之需要時，
    應負損害賠償責任。不法侵害他人之身體、健康、名譽、自
    由、信用、隱私、貞操，或不法侵害其他人格法益而情節重
    大者，被害人雖非財產上之損害，亦得請求賠償相當之金額
    。前二項規定，於不法侵害他人基於父、母、子、女或配偶
    關係之身分法益而情節重大者，準用之。民法第184 條第1 
    項前段、第191條之2前段、第193 條第1項、第195 條第1 
    項前段、第3 項分別定有明文。
  ⒉甲○○請求部分：
　　被告對於本件車禍具有過失，其過失之行為與甲○○受有上開
    傷害間復有相當因果關係，已如前述，甲○○請求被告損害賠
    償，自屬有據。就甲○○各項請求有無理由，分述如下： 
  附表1編號1部分：
　①甲○○主張因系爭傷害支出醫療費用及申請診斷書、複製病
　　歷費用共計8,518元，提出附表1編號1所示建佑醫院醫療費
　　用明細收據為證，被告雖辯稱：甲○○原即罹患思覺失調症
　　及妄想症，故關於神經內科及身心內科之醫療費用，應屬其
　　原有之醫療需求，與本件車禍無關等語。觀之附表1編號1所
    示建佑醫院醫療費用明細收據，其中109年7月14日至神經內
    科高齡失智門診就診之醫療費用自付額108元，109年8月3日
    、109年12月8日、109年12月28日、110年9月8日、110年11
    月10日至神經外科高齡失智門診就診之醫療費用自付額130
    元、150元、50元、50元、70元，109年12月8日、110年8月2
    4日至身心內科失智門診就診之醫療費用自付額80元、6,550
    元，共計7,188元，因甲○○於本件事故發生前固已罹患妄想
    型思覺失調症，惟未罹患失智症，亦未伴有行為障礙，係因
    本件車禍造成系爭傷害，致使甲○○因腦傷罹患失智症，並導
    致思覺失調症加劇，業已認定如前述，上開就診費用自屬治
    療因本件車禍造成之傷害所必要，甲○○請求被告賠償，應屬
    有據。
　②附表1編號1所示建佑醫院醫療費用明細收據，其中109年7月2
    4日、109年12月8日複製費200元、200元，110年5月4日複製
    費及其他費用280元，109年8月3日、109年12月8日、109年1
    2月28日、110年5月4日、110年9月8日之診斷書費100元、15
    0元、100元、150元、150元，共計1,330元，甲○○雖主張係
    為實現損害賠償債權所支出之必要費用。惟甲○○於本件訴訟
    僅提出109年12月8日、109年12月28日申請之診斷證明書，
    以及109年7月24日支付複製費200元取得之甲○○急診病歷資
    料，有該等診斷證明書及病歷存卷可憑（本院院卷一第27至
    43頁），其餘日期申請之診斷證明書及複印資料未於本件訴
    訟提出作為證據，甲○○復未舉證係為實現損害賠償債權所支
    出之必要費用，是甲○○請求被告賠償109年12月8日、109年1
    2月28日申請診斷證明書費用150元、100元，以及109年7月2
    4日取得急診病歷資料支付複製費200元，共計450元，為有
    理由，其餘部分，則無理由，不應准許。
　③綜上，附表1編號1部分，甲○○得請求被告賠償之金額為7,638
    元。
　附表1編號2部分：
　　甲○○主張就醫搭乘計程車或復康巴士支出車資5,100元乙節
    ，提出附表1編號2所示估價單及收據為證，依此等估價單及
    收據之記載，分別為109年7月23日、109年8月3日、110年8
    月24日、110年11月10日由孝升長照中心往返或單程前往建
    佑醫院之車資、陪診費用，經對照附表1編號1所示建佑醫院
    醫療費用明細收據及原告提出之建佑醫院診斷證明書，109
    年8月3日、110年8月24日、110年11月10日甲○○均有至建佑
    醫院之就醫紀錄，而109年8月3日、110年8月24日、110年11
    月10日之就醫，均屬甲○○因本件車禍造成之傷勢治療所必要
    ，且甲○○因本件車禍所受傷勢造成其不能四處走動之程度，
    均已認定如前述，自有搭乘計程車或復康巴士就醫及他人陪
    診之必要。至於109年7月23日之車資估價單雖記載係由建佑
    醫院至孝升長照中心單程車資800元，甲○○於本院審理中並
    陳稱：是當日從建佑醫院出院到孝升長照中心之車資等語（
    本院卷二第200頁），惟甲○○係於109年7月7日出院，有原告
    提出之建佑醫院出院病歷摘要可稽（本院卷一第39頁），難
    認該筆車資係自建佑醫院出院至孝升長照中心之車資，自不
    應准許。從而，甲○○請求被告賠償109年8月3日、110年8月2
    4日、110年11月10日就醫之車資及陪診費用共計4,300元，
    應予准許，逾此範圍之部分，則無理由。
　附表1編號3部分：　
　①甲○○此項請求，提出附表1編號3所示證據為證，而甲○○因本
    件車禍造成之傷勢，導致其四處走動、生活自理項目均達「
    極重度/不能作」程度，均已認定如前述，建佑醫院診斷證
    明書醫師囑言並記載：為維持生命必要之日常生活活動全須
    他人扶助，經常須醫療護理及專人周密照護；記憶缺損、現
    實感明顯退化、認知功能受損，無法對現實事物進行適當判
    斷、評價、溝通，包括穿衣、如廁與進食等，須全日專人照
    料生活起居，以維持生命等內容，有此等診斷證明書可稽（
    本院卷一第27至29頁），足見甲○○於本件車禍發生後終身均
    有看護之必要。
　②甲○○主張因本件車禍造成之傷害於建佑醫院住院期間支出看
    護費用46,750元【計算式：17,000＋29,750＝46,750】，
　　提出建佑醫院醫療費用明細收據為證（本院卷二第97頁），
    參以甲○○因本件車禍造成之傷害，於109年5月28日送至建佑
    醫院急診即住院，於109年7月7日出院，共住院40日一情，
    有原告提出之建佑醫院病歷及出院病歷摘要可憑（本院卷一
    第31至43頁），則換算後每日之看護費用不足1,200元，自
    屬合理。是甲○○請求被告賠償此部分看護費用46,750元，應
    予准許。
　③甲○○主張自109年7月起入住孝升長照中心，每月費用26,000
    元，自111年3月起每月費用27,500元一情，提出孝升長照中
    心收據及契約書為證，被告就此並未爭執，自堪認定。關於
    甲○○主張自109年7月至111年3月止，得請求被告賠償之看護
    費用共計529,300元乙節，被告雖辯稱：孝升長照中心契約
    自109年7月23日開始，原告主張繳納完整1個月費用並不合
    理，且109年7月已支付建佑醫院17,000元看護費用，同一月
    份重複支出兩筆看護照顧費等語，然依甲○○之主張及提出之
    孝升長照中心收據，109年7月之孝升長照中心費用僅有109
    年7月23日至31日之費用7,800元（本院卷二第349頁），而
    建佑醫院看護費用僅至109年7月7日，顯無被告抗辯之情事
    。至於甲○○入住孝升長照中心自109年10月起至111年2月止
    ，因獲全日型身心障礙者日間照顧及住宿式照顧費用補助每
    月15,008元，故實際支付之金額每月僅10,992元，111年3月
    實際支付之金額每月僅12,492元一情，業經甲○○陳述明確，
    並有孝升長照中心收據、高雄市政府社會局111年1月14日高
    市社障福字第11130468300號函可參（本院卷二第217頁），
    固可認定。惟甲○○自109年10月起領取之每月15,008元補助
    ，係高雄市政府依據身心障礙者權益保障法第71條規定、身
    心障礙者日間照顧及住宿式照顧費用補助辦法評估後給予之
    補助，屬政府依身心障礙者權益保障法而為之社會福利政策
    ，非在於填補甲○○因本件車禍所受損害
    （最高法院108年度台上字第2032號判決意旨參照），甲○○
    主張請求被告賠償之長照看護費用不應扣除每月15,008元補
    助，自屬有據。從而，甲○○請求被告賠償自109年7月至111
    年3月止之孝升長照中心照護費用共計529,300元，因甲○○確
    有照護之必要，業已詳述如上，且孝升長照中心每月費用尚
    屬合理，是甲○○請求是被告賠償，應予准許。　　
　④被告又辯稱：社會局原認定甲○○身障狀態每月應補助5,065元
    協助其生活，足見甲○○本即處於部分或全部無法生活自理狀
    態，故照護費用不應由被告全額負擔，應扣除社會局原認定
    之身障補助金額5,065元，其餘才是被告應負擔部分等語。
    惟查，依原告提出之甲○○存摺明細（本院卷二第123頁），
    固可認定甲○○原領取之身障補助金額為5,065元。然甲○○於9
    2年間經診斷罹患精神分裂症即思覺失調症，屬中度慢性精
    神病，於本件車禍發生前，最後一次身心障礙鑑定係於106
    年12月8日經鑑定罹患妄想型思覺失調症，為中度精神障礙
    ，鑑定結果如附表2「106年12月8日鑑定結果」欄所示，關
    於四處走動、生活自理項目均無困難等情，業經認定如前述
    ，足認甲○○原領取之身障補助金額5,065元係因其為中度精
    神障礙而獲補助。然甲○○當時之中度精神障礙，既經鑑定關
    於四處走動、生活自理項目均無困難，且於109年5月28日尚
    可騎乘機車上路，堪認被告僅因甲○○於本件車禍前領有身障
    補助乙節，即推認甲○○本即處於部分或全部無法生活自理狀
    態，自無足採。從而，被告抗辯照護費用應扣除甲○○原領取
    之身障補助5,065元，亦無可採。
　⑤綜上，甲○○請求被告賠償建佑醫院住院期間支出看護費用46,
    750元、109年7月23日起至111年3月之孝升長照中心費用529
    ,300元，共計576,050元，為有理由。
　附表1編號4部分：　
　①甲○○此項請求主張自111年4月1日起至死亡止，以國人成年男
    子平均壽命78歲計算，尚有15年5個月之餘命，被告則抗辯
    甲○○因本件車禍受傷害形同植物人狀態，餘命應以7.5年計
    算，並提出行政院主計總處109年8月20日公告之國情統計通
    報（第158號）為證（本院卷二第189頁）。經查，甲○○為48
    年8月26日生（本院卷二第221頁），於本件車禍發生時實歲
    60歲，而109年高雄市實歲60歲之男性餘命為21.76年，亦即
    壽年為81.76歲，有本院依職權查詢之109年高雄市簡易生命
    表足憑（本院卷三第50頁），足認甲○○主張以平均壽命78歲
    計算，應屬有據。關於被告抗辯應以男性不健康平均存活年
    數最新資料為7.5年計算甲○○餘命乙節，雖提出上開證據為
    證，惟被告提出之國情統計通報附註已說明健康平均餘命係
    指身體健康不需依賴他人的平均期望存活年數，不健康存活
    年數是指平均壽命與健康平均餘命之差距（本院卷二第189
    頁），而衛生福利部（下稱衛福部）統計之「不健康餘命」
    係指包括失能、臥床、慢性病纏身等年數，是「國人平均餘
    命」扣除「國人健康餘命」得出之數字，是「國人健康餘命
    」係指一個人死亡前扣除不健康、無法自由行動的年數後之
    壽命，例如：105年出生之嬰兒，內政部預期可活到80歲，
    衛福部預估可以健康活到71.2歲，用平均壽命80年減去平均
    健康壽命71.2年，得出之8.8年即為主計處公布之「不健康
    平均存活年數」，有本院依職權查詢之立法院國人健康餘命
    相關問題之探討、109年最新健康餘命調查之討論網頁資料
    可稽（本院卷三第53至60頁），堪認
　　行政院主計總處109年8月20日公告之國情統計通報不健康存
    活年數僅係指一般人需依賴他人照料之不健康方式生活之年
    數，非指患病之不健康人類能存活之年數，被告此部分之抗
    辯，自非可採。至於建佑醫院雖以甲○○雖非植物人，惟因自
    理能力差，故預期生命會縮短，有建佑醫院111年4月29日建
    佑院字第1110000160號函可參（本院卷三第129頁），惟建
    佑醫院並未提供相關研究資料供本院審認，且建佑醫院係基
    於甲○○自理能力差，方預期其生命會縮短，然甲○○自109年7
    月23日起即入住孝升長照中心，受有專業照護，堪認甲○○已
    無因自理能力差致生命縮短之情事。從而，甲○○主張自111
    年4月1日起至死亡止，以國人成年男子平均壽命78歲計算，
    尚有15年5個月之餘命，應屬可採。
　②甲○○因本件車禍所受傷害，致其認知、記憶、語言與情感表
    達及生活自理能力都已達重度等級且不可逆，業已認定如前
    述；參以經本院當庭勘驗原告提出之111年3月間拍攝之甲○○
    生活狀況，勘驗結果「二、編號1 檔案顯示甲○○坐在輪椅上
    ，原告乙○○出現在畫面中與甲○○對話，乙○○詢問甲○○你叫什
    麼名字、我是誰、你剛剛在做什麼、有沒有吃飯、你自己吃
    的嗎、你是否知道你現在住哪裡、你現在還有家嗎、皮膚會
    癢嗎、可不可以站起來等問題，甲○○均有回答，惟口齒不清
    ，講話過程流口水，雙手帶手套，手套綁在輪椅把手上。三
    、編號2 檔案顯示甲○○躺在床上，旁邊有人叫甲○○翻過去，
    甲○○有側身翻轉至右側，旁邊有人叫甲○○躺平回來，甲○○又
    躺平回復仰躺姿勢，旁邊有人叫甲○○坐起來，甲○○表示不行
    ，甲○○身上插有尿管。四、編號3 檔案顯示甲○○躺在床上，
    旁邊有人叫甲○○坐起來，但甲○○無法自行坐起來，經旁邊的
    外勞輔助才坐在床邊，旁邊的人問甲○○要不要下來走，甲○○
    沒有回應但往後傾倒，旁邊的人指示外勞讓甲○○坐起來，旁
    邊的人叫甲○○站起來走，可以嗎？甲○○回答可以，但甲○○無
    法獨立行走又坐回床沿。五、編號4 檔案顯示甲○○躺在床上
    ，由外勞餵食，甲○○可咀嚼食物，但有嗆到而咳嗽的情況。
    」有本院勘驗筆錄可稽（本院卷三第135頁），建佑醫院上
    開函文並表示甲○○生活自理之進步空間機率不高（本院卷三
    第129頁），堪認甲○○主張自111年4月1日起至死亡止均有受
    他人照護之必要，應屬可採。
　③孝升長照中心自111年3月起調整費用為每月27,500元，有前
    開契約書可稽（本院卷三第29至43頁），此費用以前開甲○○
    需受照護之情形，應屬合理。是以，甲○○主張自111年4月1
    日起至死亡止，以國人成年男子平均壽命78歲計算，尚有15
    年5個月之餘命，以每月27,500元計算，依霍夫曼式計算法
    扣除中間利息（首期給付不扣除中間利息），核計其金額為
    3,777,563元【計算方式為：27,500×137.00000000=3,777,5
    63.418475。其中137.00000000為月別單利(5/12)%第185月
    霍夫曼累計係數。採四捨五入，元以下進位】，甲○○請求被
    告賠償此項金額，自有理由。至於被告抗辯每月費用應扣除
    甲○○原得領取之身障補助5,065元，或依每月10,992元計算
    ，均係以應扣除甲○○領取之社會補助為據，然社會補助非在
    填補甲○○因本件車禍所受損害，而係屬於政府之社會福利政
    策，均已詳述如上，被告此部分之抗辯，亦無可採。　
　④綜上，甲○○此部分得請求賠償之金額為3,777,563元。
　附表1編號5部分：
　  甲○○因被告本件侵權行為致受有上開傷害，係過失不法侵害
    原告之身體、健康，依民法第195條第1項前段規定，甲○○自
    就其所受非財產上損害向被告請求損害賠償。而精神慰撫金
    之酌定，除被害人所受之傷害及痛苦程度外，尚應審酌兩造
    之身分地位、學識經歷、財產狀況等節以定之。查甲○○為高
    中畢業，本件車禍發生前無工作；被告為國小畢業，本件車
    禍發生前以賣海產粥為業，每月收入不足20,000元，本件車
    禍發生後，因有受傷，導致身體不好，營業時間減少等情，
    分據2人陳明在卷（本院卷二第201頁）；又經本院調取2人
    稅務電子閘門財產調件明細表（本院卷二末頁證物袋內），
    查知甲○○108 年度所得為0元，109年有財產交易所得42,678
     元，名下財產有房屋1筆；被告108 、109 年度所得分別為
    36,776元、32,900元，名下財產有田賦1筆；並審酌甲○○於
    本件車禍發生前已罹患思覺失調症且無工作多年，惟因本件
    車禍所受傷害所造成之痛楚，並造成原有之思覺失調症狀加
    劇，且因此罹患失智症，伴有行為障礙，進而引發多面向心
    智功能與社會功能之嚴重受損，包括認知、記憶、語言與情
    感表達及生活自理能力都已達重度等級且不可逆，已達意思
    能力喪失，致不能為意思表示或受意思表示，亦不能辨識其
    意思表示效果，而遭宣告為受監護宣告之人，且終身均需他
    人照護等一切情狀，認甲○○得向被告請求800,000元之非財
    產上損害，應屬適當，逾此部分之請求，則屬過高，自當駁
    回。
  綜上，甲○○得請求被告賠償之金額共計5,165,551元【計算式
    ：7,638＋4,300＋576,050＋3,777,563＋800,000＝5,165,551】
    。
  ⒊乙○○、丙○○請求部分
　　乙○○、丙○○分別為甲○○之女、之子，有乙○○、丙○○之個人戶
    籍資料查詢結果可參（本院卷二第175至177頁），甲○○因本
    件車禍受有前開認定之傷害，且已達須終身仰賴他人照顧之
    程度，雖乙○○、丙○○於本院審理中自承103年間父母離婚後
    即未與甲○○居住且無往來（本院卷二第199頁），惟本件車
    禍發生後仍有基於為甲○○子女之關係，處理甲○○本件車禍發
    生後之醫療、安養等情事，且後續仍須持續處理，仍可認其
    等基於子女關係之親情倫理及生活相互扶持與幫助之身分法
    益已受到侵害，情節亦屬重大，乙○○、丙○○依民法第195 條
    第3 項規定，請求被告非財產上損害尚屬有據。查乙○○、丙○○均為大學畢業，乙○○目前無工作，丙○○目前擔任藥師，業
    據其陳述在卷（本院卷二第201頁），而依本院調取2人稅務
    電子閘門財產調件明細表（本院卷二末頁證物袋內），查知
    乙○○108、109年度所得分別為381,252元、355,502元，名下
    無財產；丙○○108 、109 年度所得分別為325,013元、326,5
    92元，名下財產有投資5筆；至於被告之學識經歷、財產狀
    況則如上述；並審酌乙○○、丙○○於本件車禍發生前與甲○○已
    多年未同住且無往來，親子關係尚屬疏離等一切情狀，認乙○○、丙○○得向被告請求之非財產上損害各以100,000元為適
    當，逾此部分之請求，則屬過高，應予駁回。
  ⒋本件車禍甲○○並無過失，業已認定如前述，被告主張依民法
    第217條第1項規定，減輕或免除被告賠償責任，自屬無據。
    又保險人依本法規定所為之保險給付，視為被保險人損
    害賠償金額之一部分；被保險人受賠償請求時，得扣除之，
　　強制汽車責任保險法第32條法有明文。查甲○○因本件車禍
　  已受領強制險理賠2,046,535元，有甲○○之存摺明細可稽
　  （本院卷二第123頁），兩造就此均不爭執，故依上開規定
　　扣除後，甲○○尚得請求被告給付之金額應為3,119,016元
　　【計算式：5,165,551－2,046,535＝3,119,016】。
  ⒌末按給付無確定期限者，債務人於債權人得請求給付時，經
　　其催告而未為給付，自受催告時起，負遲延責任。其經債權
　　人起訴而送達訴狀，或依督促程序送達支付命令，或為其他
　　相類之行為者，與催告有同一之效力。又遲延之債務以支付
　　金錢為標的者，債權人得請求依法定利率計算之遲延利息，
　　民法第229 條、第233 條第1 項分別定有明文。查原告3人
　　依侵權行為之法律關係，得請求被告賠償上開金額，業如上
　　述，均屬無確定期限之給付，而本件起訴狀繕本於110年2月
　　19日寄存送達被告（本院卷一第45頁），自寄存之日起經10
　　日即110 年3 月1日發生送達加催告之效力；至於乙○○、丙○○係以民事準備狀追加請求被告賠償，而此書狀繕本係於110
    年12月24日達被告（本院卷二第125頁）發生送達加催告之
    效力。準此，甲○○請求給付自起訴狀繕本送達翌日即110年3
    月2日起，乙○○、丙○○請求均自110年12月25日起，均至清償
    日止，按週年利率5 ％計算之利息，於法並無不合，應予准
    許。
五、綜上所述，原告依侵權行為之法律關係，甲○○請求被告給付
    3,119,016元，及自110年3月2日起至清償日止，按週年利率
    5％計算之利息；乙○○、丙○○請求被告各給付100,000元，及
    均自110年12月25日起至清償日止，按週年利率5％計算之利
    息，為有理由，應予准許，逾此範圍之請求，為無理由，應
    予駁回。
六、本件原告勝訴部分係就民事訴訟法第427 條第1 項訴訟適用
    簡易程序所為被告敗訴之判決，依同法第389 條第1 項第3
    款規定，應依職權宣告假執行，並依同法第392 條第2 項規
    定，依職權宣告被告如為原告預供擔保，得免為假執行。
七、本件判決基礎已臻明確，兩造其餘攻防方法及訴訟資料經本
    院斟酌後，核與判決結果不生影響，故不另一一論述，併此
    敘明。 
八、甲○○就其請求賠償部分，提起刑事附帶民事訴訟，而由本院
    刑事庭依刑事訴訟法第504 條第1 項規定，裁定移送前來，
    依同條第2 項規定免繳納裁判費。而原告於裁定移送本院審
    理後追加請求部分，應徵第一審裁判費，是本院依此部分之
    訴敗比率，認應依民事訴訟法第79條規定，以主文第5項所
    示內容負擔。
中　　華　　民　　國　　111 　年　　5 　　月　　19　　日
                   鳳山簡易庭  法  官  楊儭華
附表1
編號    項目     金額          原告之主張    舉證 1 醫療費用及 申請診斷書、複製病歷費用 8,518元 甲○○因本件車禍造成之傷害支出醫療費用及申請診斷書、複製病歷費用共計8,518元【計算式：200＋108＋130＋100＋80＋150＋150＋200＋50＋100＋280＋150＋150＋6,550＋70＋50＝8,518】。其中109年7月24日、同年12月8日之複製費，同年8月3日、同年12月9日、110年9月8日之診斷書費，110年5月4日之複製費及診斷書費，共計1,050元，均係甲○○為實現損害賠償債權所支出之必要費用，亦得請求被告賠償。 建佑醫院醫療費用明細收據（本院卷二第99至113頁）。 2 車資 5,100元 甲○○因本件車禍造成之傷害就醫搭乘計程車或復康巴士支出車資5,100元【計算式：800（109年7月23日）＋1,500（109年8月3日）＋1,400（110年8月24日）＋1,400（110年11月10日）＝5,100】。  估價單及收據（本院卷二第345至347頁）。 3 看護及長期照護費用 576,050元   甲○○因本件車禍造成之傷害於建佑醫院住院期間支出看護費用46,750元【計算式：17,000＋29,750＝46,750】，自109年7月起入住孝升老人長期照顧中心（下稱孝升長照中心），每月費用26,000元，自111年3月起每月費用27,500元，至111年3月止，得請求被告賠償之看護費用共計576,050元【計算式：17,000＋29,750＋7,800＋26,000×19個月＋27,500＝576,050】。甲○○雖因領有社會補助，致109年10月起迄111年2月止，扣除補助後每月僅支付孝升長照中心10,992元，111年3月起扣除補助後每月僅支付孝升長照中心12,492元，惟所獲補助乃係國家基於社會福利政策所為，被告所應負擔之賠償責任，不應扣除國家補助。 建佑醫院醫療費用明細收據、孝升長照中心收據及契約書（本院卷二第97、119至121、349頁，卷三第27至43頁）。 4 未來長期照護費用 3,777,563元 111年4月1日起至甲○○死亡止，以國人成年男子平均壽命78歲計算，尚有15年5個月之餘命，以孝升長照中心每月費用27,500元計算，並依霍夫曼計算法扣除中間利息（首期給付不扣除中間利息），被告應一次給付之未來長期照護費用為3,777,563元。  5 精神慰撫金 2,000,000元 甲○○因本件車禍喪失工作能力，62歲即終身需倚賴他人照顧，生活無法自理，造成之精神痛苦甚鉅，故請求被告賠償精神慰撫金2,000,000元。              合計 6,367,231元     
附表2
四 處走動        項目 106年12月8日鑑定結果 109年6月30日鑑定結果    出處  長時間站立 中度 極重度/不能作 本院卷二第234至238、251至255頁  坐到站 沒有困難 極重度/不能作   在家中移動 沒有困難 極重度/不能作   從家裡外出 沒有困難 極重度/不能作   長距離行走 中度 極重度/不能作  生 活自理 洗澡 沒有困難 重度   穿衣 沒有困難 重度   吃東西 沒有困難 重度   一個人生活幾天 沒有困難 極重度/不能作  

訴訟費用計算式：
裁判費（新臺幣）  25,255元
合計              25,255元
上為正本係照原本作成。
如不服本判決，應於判決送達後二十日內向本院提出上訴狀，同
時表明上訴理由，如已於本判決宣示後送達前提起上訴者，應於
判決送達後十日內補具上訴理由（均須按他造當事人之人數附繕
本）。
中　　華　　民　　國　　111 　年　　5 　　月　　19　　日
                               書記官  李冠毅